【裁判字號】    99,再易,12
【裁判日期】    991207
【裁判案由】    侵權行為損害賠償
【裁判全文】
臺灣高等法院臺南分院民事判決  99年度再易字第12號
再審  原告  萱華金屬製品股份有限公司
法定代理人  曹永文
訴訟代理人  施承典律師
再審  被告  立昕實業有限公司
兼      上
法定代理人  郭盛源
上列當事人間請求侵權行為損害賠償事件，再審原告對於中華民
國99年4月27日本院98年度上易字第240號確定判決提起再審之訴
，本院於99年11月23日言詞辯論終結，本院判決如下：
    主      文
再審之訴駁回。
再審訴訟費用由再審原告負擔。
    事實及理由
一、本件再審原告係就本院98年度上易字第240號民事確定判決
    （以下簡稱原確定判決），主張有民事訴訟法第496條第1項
    第1款適用法規顯有錯誤、同法第497條漏未斟酌足以影響判
    決之重要證物等事由，向本院提起再審之訴，依同法第499
    條第1項之規定，專屬本院管轄；又再審原告係於民國（下
    同）99年5月4日收受上開判決，有送達證書附於本院前審卷
    可參，其於99年6月1日具狀向本院提起本件再審之訴，並未
    逾民事訴訟法第500條第1項所規定30日之不變期間，合先敘
    明。
二、再審原告主張：伊與再審被告立昕實業有限公司（下稱立昕
    公司）於94年間簽立合資協議，約定立昕公司併入再審原告
    ，立昕公司所有三台CNC車床機台（下稱系爭機器），以折
    舊後價格充作投資，詎再審被告卻虛報系爭機器出廠日期，
    致計算折舊時高出正確價額，伊因而多支付新台幣（下同）
    546,000元，爰依侵權行為及不當得利規定，請求再審被告
    連帶給付546,000元，及自前審起訴狀繕本送達翌日起至清
    償日止按年息5%計算之利息，乃原確定判決竟以再審被告估
    算系爭機器折舊並無不法，且其受領546,000元，係有法律
    上原因，駁回伊之請求，因不能上訴而告確定。查原確定判
    決有下列民事訴訟法第496條第1項第1款適用法規顯有錯誤
    、同法第497條漏未斟酌足以影響判決之重要證物等再審事
    由，爰求為判決：原確定判決廢棄，再審被告應連帶給付再
    審原告546,000元，及自前程序起訴狀繕本送達翌日起至清
    償日止，按年息5%計算之利息：
  （一）民事訴訟法第496條第1項第1款適用法規顯有錯誤部分
        ：
        1.依再審被告之計算式，第1台機器出廠年份為92年1月
          ，折舊後價格記載為「0.7-840,000」，估算表製作
          之日期為94年4月26日，以該機器使用時間係3年又3
          ～4個月之間，而「折舊後價格」欄位之折舊係數僅
          記載「0.7」，足見再審被告於計算折舊時，根本不
          考慮機器實際使用時間，而係以一個年度不管使用幾
          天，均折舊10%計算。是由上開估算表上折舊系數之
          文字記載，可見兩造所約定之機器折舊，係按年度計
          算，而非按實際使用時間計算，該文字記載，既已明
          白表示當事人之真意，法院應不得捨棄明確之文字記
          載而更為曲解，乃原確定判決竟認系爭機器折舊，應
          按實際使用時間計算，其適用法規顯有錯誤。
        2.況縱以機器實際使用時間計算折舊，依前程序一審之
          計算公式，以再審被告實際購入之現金價計算折舊，
          再審原告至少亦受有107,625元之損失，惟原確定判
          決卻另以所得稅法第51條有關固定資產折舊方法所採
          之平均法計算折舊，此一折舊方式從未在審判程序中
          出現，兩造亦未曾主張，原審係就當事人未主張之事
          實依職權斟酌，違背辯論主義，亦屬適用法規顯有錯
          誤。
  （二）民事訴訟法第497條漏未斟酌足以影響判決之重要證物
        部分：原判決若斟酌估算表上之計算式，必定會改以每
        個年度折舊10%計算折舊，則系爭機器之價值，即為再
        審原告所計算之228萬元，再審原告即受有546,000元之
        損害，由此可見原確定判決就足影響於判決之重要證物
        ，漏未斟酌。
三、再審被告則以：再審原告於97年度起，即就系爭合資關係提
    起民、刑事訴訟，與本件相關之案件共計有原審97年度自字
    第18號、鈞院98年度上易字第6號、原審98年度自字第8號、
    98年度訴字第629號、鈞院98年度上易字第240號，以上原審
    及鈞院均判決再審原告敗訴，再審原告所持理由均屬相同，
    亦無任何新的證據提出，其再審理由牽強等語，資為抗辯，
    並求為判決如主文。
四、茲再審原告主張原確定判決有民事訴訟法第496條第1項第1
    款、第497條之再審事由，惟為再審被告所否認。經查：
  （一）有關民事訴訟法第496條第1項第1款適用法規顯有錯誤
        部分：
        1.按民事訴訟法第496條第1項第1款所謂適用法規顯有
          錯誤，係指確定判決所適用之法規顯然不合於法律規
          定，或與司法院現尚有效及大法官會議之解釋，或最
          高法院尚有效之判例顯然違反，及確定判決消極的不
          適用法規，顯然影響裁判者而言（司法院大法官會議
          釋字第177號解釋、最高法院60年台再字第170號判例
          要旨參照）。又所謂適用法規顯有錯誤，不包括漏未
          斟酌證據、認定事實錯誤、取捨證據失當、判決不備
          理由、學說上諸說併存致發生法律見解歧異等情形在
          內（最高法院57年台上字第1091號判例要旨、63年台
          上字第880號判例要旨、90年台再字第27號判決參照
          ）。再解釋意思表示，屬事實審法院之職權，事實審
          法院解釋意思表示，縱有不當，亦不生適用法規顯有
          錯誤問題（最高法院64年台再字第140號判例要旨）
          。
        2.再審原告雖主張：原確定判決有前述再審理由（一）
          部分適用法規顯有錯誤之再審事由云云。惟查，再審
          原告此部分之主張，僅係就前程序事實審法院解釋兩
          造契約內容之職權行使加以指摘，依上說明，自難認
          係適用法規顯有錯誤。況查，再審原告所主張之上開
          再審事由，業經再審原告於前訴訟程序中加以主張，
          並經原確定判決調查相關證據後，於其判決事實及理
          由欄五(二)2.中，詳述其認定之依據，及再審原告該項
          主張不可採之理由，此業經本院調卷查明無訛（見本
          院98年度上易字第240號卷第7、25、73頁），依上說
          明，就系爭三台機器折舊後之價值應如何計算，屬事
          實認定之問題，而認定事實或證據取捨縱有失當，依
          上引判例，亦非屬適用法規顯有錯誤。
  （二）有關民事訴訟法第497條漏未斟酌足以影響判決之重要
        證物部分：
        1.按民事訴訟法第497條所謂就足影響於判決之重要證
          物，漏未斟酌，係指就足以影響判決基礎之重要證物
          ，當事人雖已在前訴訟程序提出，然未經確定判決加
          以斟酌，且未於判決理由中說明其無調查、斟酌之必
          要，或雖經調查之證據而未於判決中斟酌；且以該證
          物足以動搖原確定判決基礎者為限（最高法院90年度
          台簡抗字第31號裁定參照）。若已於確定判決理由項
          下說明無調查必要之意見，或縱經斟酌亦不足影響確
          定判決之基礎，均與該條規定之要件不符。
        2.再審原告雖又主張：原確定判決有前述再審理由（二
          ）部分漏未斟酌足以影響判決之重要證物之再審事由
          云云。惟查，再審原告所主張之該項重要證物（即估
          算表上之計算式），業經再審原告於前訴訟程序中加
          以主張（見本院98年度上易字第240號卷第7、25、73
          頁），並經原確定判決調查相關證據後，於其判決事
          實及理由欄五(二)2.中，詳述其認定之依據，及再審原
          告該項主張不可採之理由，復於其判決事實及理由欄
          六中敘明「兩造其餘攻擊防禦方法，均不生影響於本
          判決之基礎，自無庸再予論述」等語，足見前程序並
          無漏未斟酌該項證物之情事，依上說明，自難認有漏
          未斟酌足以影響判決重要證物之再審事由。
五、綜上所述，原確定判決並無民事訴訟法第496條第1項第1款
    適用法規顯有錯誤、同法第497條漏未斟酌足以影響判決之
    重要證物之情形，再審原告據此提起本件再審之訴，為無理
    由，應予駁回。
六、本件待證事實已臻明確，兩造其餘攻擊防禦方法及舉證，對
    判決之結果已不生影響，爰不一一詳為論列，附此敘明。
七、據上論結，本件再審之訴為無理由，依民事訴訟法第78條，
    判決如主文。
中    華    民    國    99    年    12    月    7     日
                  民事第四庭    審判長法  官    吳上康
                                      法  官    陳珍如
                                      法  官    王金龍
上為正本係照原本作成。
不得上訴。
中    華    民    國    99    年    12    月    10    日
                                      書記官    李梅菊

司法院資訊處製作；財團法人民間司法改革基金會備份。
